ACORDAO-COMPLETO-2395459

ACÓRDÃO 1424/2020 ATA 5/2020 - SEGUNDA CÂMARA

VISTO, relatado e discutido o ato de aposentadoria de Tatiana Kraemer Leal no cargo de Analista Judiciário do Tribunal Regional do Trabalho da 4ª Região. 
	ACORDAM os ministros do Tribunal de Contas da União, reunidos em sessão da 2ª Câmara, ante as razões expostas pela relatora, e com fundamento nos artigos 71, incisos III e IX, da Constituição Federal de 1988, 1º, inciso V, e 39, inciso II, da Lei 8.443/1992, 1º, inciso VIII, 259, inciso II, e 262 do Regimento Interno, 8º da Resolução TCU 206/2007 e 19 da Instrução Normativa TCU 78/2018, bem como na Súmula TCU 106, em: 
	9.1. considerar ilegal o ato de aposentadoria em análise e negar-lhe registro;
9.2. dispensar a reposição das importâncias indevidamente recebidas de boa-fé pela beneficiária até a data da notificação desta deliberação à unidade jurisdicionada;
9.3. determinar ao Tribunal Regional do Trabalho da 4ª Região que:
9.3.1. no prazo de 15 (quinze) dias, a contar da ciência desta deliberação, cesse pagamentos decorrentes do ato impugnado, sob pena de ressarcimento das quantias pagas indevidamente e responsabilização solidária da autoridade competente;
9.3.2. comunique à interessada a deliberação deste Tribunal e a alerte de que o efeito suspensivo proveniente de eventual interposição de recursos no TCU não a eximirá da devolução dos valores indevidamente recebidos após a notificação, em caso de desprovimento dos apelos;
9.3.3. no prazo de 30 (trinta) dias, a contar da ciência deste acórdão:
9.3.3.1. encaminhe a este Tribunal, por cópia, comprovante da data em que a interessada dele tomar conhecimento; e
9.3.3.2. emita novo ato, em que seja suprimida a irregularidade verificada, e o submeta ao TCU para nova apreciação.

Ato de concessão de aposentadoria de ex-servidora do Tribunal Regional do Trabalho da 4ª Região/RS

Segunda Câmara

Tribunal Regional do Trabalho da 4ª Região/RS.

3. Interessada: Tatiana Kraemer Leal (CPF XXX.213.430-XX).

13.1. Ministros presentes: Augusto Nardes (na Presidência), Raimundo Carreiro e Ana Arraes (Relatora).
13.2. Ministro-Substituto convocado: Augusto Sherman Cavalcanti.
13.3. Ministro-Substituto presente: André Luís de Carvalho.

ACORDAO-COMPLETO-2420643

Acórdão 8937/2020 - Segunda Câmara

ANA ARRAES

Trata-se de ato de concessão de aposentadoria a Tatiana Kraemer Leal no cargo de Analista Judiciário do Tribunal Regional do Trabalho da 4ª Região/RS, submetido, para fins de registro, à apreciação do Tribunal de Contas da União, nos termos do art. 71, III, da Constituição Federal. O ato foi cadastrado e disponibilizado ao TCU por meio do sistema Sisac, nos termos da Instrução Normativa TCU 55/2007.
2.	A Secretaria de Fiscalização de Pessoal (Sefip) detectou a concessão da vantagem "opção" de que trata o art. 2º da Lei 8.911/1994 (c/c o art. 18 da Lei 11.416/2006) e a vantagem de "quintos/décimos", transformada em VPNI pelo art. 62-A da Lei 8112/1990.
3.	No tocante à vantagem de "quintos" ou "décimos", a Sefip entendeu que a concessão está em consonância com a jurisprudência deste Tribunal. Entretanto, quanto à vantagem "opção", considerou que a concessão foi indevida, tendo em vista o art. 40, caput e §2º, da Constituição Federal, com a redação dada pela Emenda Constitucional 20/1998. 
4.	Em razão disso, a Sefip propõe considerar o ato ilegal, negando-lhe registro. Ademais, dispensa o ressarcimento das quantias indevidamente recebidas de boa-fé, nos termos da Súmula 106 do TCU, e faz determinações à unidade jurisdicionada para emitir novo ato de aposentadoria escoimado das ilegalidades. 
5.	O Ministério Público junto ao Tribunal manifesta-se de acordo com a proposta oferecida pela unidade técnica. 
	É o Relatório.

não há.

Procuradora-geral Cristina Machado da Costa e Silva.

Aposentadoria. Incorporação de "opção" de função após a Emenda Constitucional 20/1998. Ilegalidade. Negativa de Registro. - Os proventos de aposentadoria, por ocasião de sua concessão, não poderão exceder a remuneração do respectivo servidor no cargo efetivo em que se deu a aposentadoria ou que serviu de referência para a concessão da pensão.

APOSENTADORIA (APOS)

Secretaria de Fiscalização de Pessoal (Sefip).

Trata-se de ato de concessão de aposentadoria a Tatiana Kraemer Leal no cargo de Analista Judiciário do Tribunal Regional do Trabalho da 4ª Região/RS, submetido, para fins de registro, à apreciação do Tribunal de Contas da União, nos termos do art. 71, inciso III, da Constituição Federal.
2. 	A Secretaria de Fiscalização de Pessoal opinou, com a concordância do Ministério Público junto ao TCU, pela ilegalidade do ato, em virtude da presença de rubrica referente à vantagem denominada "opção" (art. 2º da Lei 8.911/1994) , o que proporcionou acréscimo aos proventos de aposentadoria em relação à última remuneração contributiva da atividade e, em consequência, resultou em descumprimento do disposto no art. 40, caput e § 2º, da Constituição Federal, com a redação dada pela Emenda Constitucional 20/1998.
3. 	Alinho-me à manifestação da unidade instrutiva acerca da ilegalidade do ato.
4. 	De fato, este Tribunal firmou entendimento de que é "vedado o pagamento das vantagens oriundas do art. 193 da Lei 8.112/1990, inclusive o pagamento parcial da remuneração do cargo em comissão ('opção') , aos servidores que implementaram os requisitos de aposentadoria após 16/12/1998, data de publicação da Emenda Constitucional 20, que limitou o valor dos proventos à remuneração do cargo efetivo no qual se deu a aposentadoria" (Acórdão 1599/2019-TCU-Plenário, rel. Min. Benjamin Zymler) .
5. 	Além disso, a jurisprudência apregoa que é "vedado ao servidor público carrear para os proventos da aposentadoria ou para a pensão por ele instituída parcela da remuneração sobre a qual não incidiu desconto previdenciário" (Acórdão 5919/2019-TCU-Primeira Câmara, Min. Benjamin Zymler) .
6.	Isso posto, cumpre considerar o ato ilegal, negando-lhe o registro. Ademais, impõe-se determinar à unidade jurisdicionada que faça cessar os pagamentos da parcela considerada irregular, dispensando-se a devolução dos valores recebidos de boa-fé, nos termos da Súmula 106 do TCU.
7.	Registro que o ato em exame deu entrada neste Tribunal há menos de 5 anos, não sendo aplicável, portanto, o procedimento de contraditório e ampla defesa preconizado pelo Acórdão 587/2011-TCU-Plenário.
	Nesses termos, VOTO por que o Tribunal adote a minuta de deliberação que ora submeto à apreciação deste Colegiado.
TCU, Sala das Sessões Ministro Luciano Brandão Alves de Souza, em 3 de março de 2020.
ANA ARRAES 
Relatora